【裁判字號】    99,易,1525
【裁判日期】    990706
【裁判案由】    傷害
【裁判全文】
臺灣臺中地方法院刑事判決              99年度易字第1525號
公  訴  人  臺灣臺中地方法院檢察署檢察官
被      告  戊○○
上列被告因傷害案件，經檢察官提起公訴（99年度偵字第2249號
），本院判決如下：
    主    文
戊○○犯傷害罪，累犯，處有期徒刑參月，如易科罰金，以新臺
幣壹仟元折算壹日。
    犯罪事實
一、戊○○前於民國88年間因違反毒品危害防制條例案件，經臺
    灣高等法院臺中分院判處有期徒刑7 年3 月確定，於93年10
    月27日假釋付保護管束出監，96年7 月16日保護管束期滿未
    經撤銷，視為執行完畢。詎戊○○仍不知悔改，因其與丁○
    ○（所涉恐嚇危害安全、強制及公然侮辱等罪嫌，另經臺灣
    臺中地方法院檢察署檢察官為不起訴處分確定在案）原為男
    女朋友，2 人分手後，丁○○指稱戊○○尚積欠其新臺幣（
    下同）100 餘萬元，戊○○並承諾於98年6 月10日，要將上
    述積欠之款項返還丁○○，惟戊○○屆期並未依約還款。丁
    ○○遂於同年月13日上午，至戊○○位於臺中市○○街110
    號租屋處樓下等待戊○○，欲催討上開債務。戊○○則指稱
    其與丁○○業已分手多年，丁○○卻擅自翻動其信箱。2 人
    遂於當日上午約7 時許（起訴書誤認為上午約8 至9 時，容
    有誤會，應予更正），在該處發生口角。詎戊○○竟基於傷
    害丁○○身體之犯意，接續以拳頭毆打丁○○，於丁○○倒
    地後，復以腳踹丁○○之腹部，致丁○○受有肘、前臂及腕
    磨損或擦傷；髖、大腿、小腿及踝磨損或擦傷；前臂挫傷；
    手挫傷；臉、頭皮及頸挫傷；腹壁挫傷；背挫傷等傷害。
二、案經丁○○訴由臺灣臺中地方法院檢察署檢察官偵查起訴。
    理    由
壹、證據能力之認定：
一、證人丁○○於檢察事務官調查時之陳述，有證據能力：
    按刑事訴訟法第159 條第1 項規定：「被告以外之人於審判
    外之言詞或書面陳述，除法律有規定者外，不得作為證據」
    ，其立法本旨係以證人於審判外之言詞或書面陳述，屬於傳
    聞證據，此項證據，當事人無從直接對於原供述者加以詰問
    ，以擔保其真實性，法院亦無從直接接觸證人而審酌其證言
    之憑信性，違背直接審理及言詞審理之原則，除具有必要性
    及信用性情況之除外者外，原則上不認其有容許性，自不具
    證據能力；至所謂具有必要性及信用性情況者，例如刑事訴
    訟法第159 條之1 、之2 、之3 、之4 、之5 情形，乃例外
    認其有證據能力。然此乃係指法院未於審判期日傳喚相關證
    人到庭，案件僅能依靠該等證人於審判外之陳述以為判斷之
    情形，始需就該等審判外供述證據嚴格依照刑事訴訟法第15
    9 條之1 至之5 所定要件一一檢視各該證人之供述，作為證
    據之資格。倘法院已經依據當事人聲請傳喚證人到庭接受檢
    辯雙方之交互詰問，則法院既已透過直接、言詞審理方式檢
    驗過該證人之前之證詞，當事人之反對詰問權亦已受到保障
    得以完全行使之情況下，該等審判外證據除有其他法定事由
    （例如：非基於國家公權力正當行使所取得或私人非法取得
    等，而有害公共利益，即以一般證據排除法則為判斷），應
    認該審判外供述已經透過審判程序之詰問檢驗，而取得作為
    證據之資格，亦即其審判外供述與審判中供述相符部分，顯
    然已經構成具備可信之特別情狀，當然有證據資格（實務上
    之作用常為引用該等陳述與審判中陳述相符，強化該證人供
    述之可信度），其不符部分，作為檢視審判中所為供述可信
    與否之彈劾證據，當無不許之理（最高法院94年度台上字第
    2507號、95年度台上字第2515號判決同此意旨）。經查，本
    件證人丁○○經本院於審判期日傳喚到庭行交互詰問程序，
    直接言詞審理檢視其證詞，故其於檢察事務官調查時之陳述
    ，對於被告當然已取得作為證據之資格，相符部分，自有證
    據能力。被告辯稱：證人丁○○於偵查中之陳述，無證據能
    力云云（見本院卷第15頁反面），尚非可採。
二、卷附之丁○○診斷證明書、醫院病歷表、急診護理評估表、
    受傷照片6 張，均有證據能力：
    按除刑事訴訟法第159 條之1 至第159 條之3 之情形外，下
    列文書亦得為證據：「一、除顯有不可信之情況外，公務員
    職務上製作之紀錄文書、證明文書。二、除顯有不可信之情
    況外，從事業務之人於業務上或通常業務過程所須製作之紀
    錄文書、證明文書。三、除前二款之情形外，其他於可信之
    特別情況下所製作之文書」，刑事訴訟法第159 條之4 定有
    明文。次按刑事訴訟法第159 條之4 第2 款所稱從事業務之
    人於業務上或通常業務過程所須製作之紀錄文書、證明文書
    ，因係於通常業務過程不間斷、有規律而準確之記載，且大
    部分紀錄係完成於業務終了前後，無預見日後可能會被提供
    作為證據之偽造動機，其虛偽之可能性小，除非該等紀錄文
    書或證明文書有顯然不可信之情況，否則有承認其為證據之
    必要。醫院診斷證明書係病患就診或就醫，醫師就其診斷治
    療病患結果所出具之證明書。醫師法第17條規定，醫師如無
    法令規定之理由，不得拒絕診斷書之交付。醫師係從事醫療
    業務之人，病患如純為查明病因並以接受治療為目的，而到
    醫療院所就醫診治，醫師於例行性之診療過程中，對該病患
    所為醫療行為，於業務上出具之診斷書，屬於醫療業務上或
    通常醫療業務過程所製作之證明文書，自該當於上開條款所
    指之證明文書（最高法院95年度台上字第5026號判決要旨參
    照）。查卷附之丁○○行政院衛生署臺中醫院（下稱臺中醫
    院）診斷證明書、臺中醫院98年12月2 日中醫歷字第098001
    2265號函檢附之丁○○病歷表、急診護理評估表、受傷照片
    6 張，固屬被告以外之人於審判外之書面陳述，然此係丁○
    ○受傷後，前往醫院就醫接受治療，由醫師本於其專業知識
    為病患進行醫療行為後，於此業務上所製作之診斷證明書、
    病歷，及所拍攝受傷部位之照片，自具有相當之中立性；另
    護理人員亦係基於其業務上之職責，製作急診護理評估表，
    用以紀錄病患治療之過程，亦具有相當之中立性，且對於丁
    ○○因此所受傷害之待證事項均具有相當關聯性，並無顯不
    可信之情況，依刑事訴訟法第159 條之4 第2 款規定，自有
    證據能力。
貳、實體部分：
一、訊據被告矢口否認有何上開傷害犯行，辯稱：伊並未欠丁○
    ○錢，亦未毆打丁○○；丁○○在事發後4 個月始提出告訴
    ，顯不合理；又伊與丁○○係在98年6 月13日上午發生爭執
    ，丁○○遲至下午4 時56分始去急診，足見該次急診所診斷
    之傷勢並非伊造成的云云（見本院卷第14頁反面）。
二、經查：
  (一)據證人即至現場處理之臺中市警察局第五分局北屯派出所警
    員汪憲祈於本院結證稱：「到達現場後，被告先向我示意說
    他被打傷，沒有說是被誰打傷，後來隔了1 分鐘，有1 位小
    姐走過來，應該就是丁○○，丁○○就在我們面前與被告發
    生口角，當時沒有動手，爭吵過程中，我有聽到他們是為了
    10多年前的100 多萬元款項在爭吵；我就告知雙方相關的傷
    害權利，因為當時雙方沒有明顯的外傷，我就告知雙方如果
    有受傷的話，可以到醫院驗傷，之後再到派出所提出告訴；
    我大約6 月13日早上7 時30分左右到達現場，在現場處理約
    20分鐘後，7 時50分左右被告與丁○○離開現場；在我處理
    事情當中，『丁○○有告訴我她有受傷』，初步目視丁○○
    是沒有明顯的外傷，我未檢視丁○○之傷勢」（見本院卷第
    23頁反面、第24頁）。再參酌證人即當日值班警員吳宗憲於
    本院結證稱：「我是當天值班的警員，當天早上約7 時許，
    有1 位女性到北屯派出所，『對我說她被打』，我問她在哪
    裡被打，她回答在南京東路與北華街口被打，因她來之前3
    、4 分鐘，已經有人打電話報案說那個地點有發生打架的案
    件，我當初以為是那位女性在電話中報案的，我就叫那位女
    性再回到現場，因為現場已經有員警在處理了，之後那位女
    性就離開了。她在派出所約待了10分鐘，大約早上7 時多離
    開的」（見本院卷第25頁正反面）。綜核上述2 位證人之證
    詞相互勾稽，足見當日之報案處理過程應係：6 月13日早上
    7 時許，丁○○在被告之租屋處樓下即北華街口與被告發生
    爭執，進而發生毆打事件，被告遂打電話報案，而丁○○亦
    至北屯派出所報案，惟因值班警員吳宗憲誤以為丁○○即係
    打電話報案之人，遂請丁○○再回現場，而丁○○回到現場
    後，與被告僅有發生口角，並未再發生毆打事件。
  (二)徵諸證人丙○○○○於本院結證稱：丁○○當時有告訴伊被
    告有打她，所以她有受傷（見本院卷第24頁反面），及丁○
    ○於7 時許至北屯派出所時，亦向證人乙○○○○表示伊被
    打（見本院卷第25頁）；另被告亦供承丁○○回到現場後有
    告訴警員稱被告打她等語（見本院卷第24頁反面），此均核
    與證人即被害人丁○○於本院結證稱：被告用手揮拳毆打伊
    頭部及身體，包括背部及頭部，伊倒地後，被告還用腳踹伊
    肚子；診斷證明書上所載之傷勢，均是被告造成的等語相符
    （見本院卷第34、35頁），足徵被告確有毆打丁○○之情事
    ，堪可認定。參以丁○○確實於當日即6 月13日16時56分至
    醫院急診，診斷結果為受有肘、前臂及腕磨損或擦傷；髖、
    大腿、小腿及踝磨損或擦傷；前臂挫傷；手挫傷；臉、頭皮
    及頸挫傷；腹壁挫傷；背挫傷等傷害，此有臺中醫院診斷證
    明書在卷可稽（見他卷第5 頁）；又觀諸丁○○前去急診時
    ，即自述早上被人毆傷，此亦有臺中醫院98年12月2 日中醫
    歷字第0980012265號函檢附之丁○○病歷表、急診護理評估
    表、受傷照片6 張在卷足憑（見他卷第12至24頁）。堪認丁
    ○○指訴其於前揭時地遭被告毆打致受有前開傷害一節，足
    可採信。被告辯稱伊並未毆打丁○○云云，顯係卸責之詞，
    不足憑信。
  (三)衡諸丁○○於偵查中陳稱：被告係伊10幾年前之男友，因被
    告欠伊100 多萬元，雙方約定98年6 月10日要還錢，但被告
    沒有還，同年月13日上午約8 、9 時許（應為7 時許之誤，
    已如前述），伊在被告租屋處樓下等他，被告惱羞成怒，就
    用拳頭打伊，致伊受傷等語（見他卷第3 頁）；而被告於偵
    查中則供稱：98年6 月13日當天上午，在伊租屋處樓下，「
    伊與丁○○有吵架」，因為丁○○翻伊信箱，伊等已經分手
    好幾年了，伊覺得丁○○這樣做很不恰當等語（見他卷第8
    頁）。從而被告與丁○○間既尚有糾紛未解，且該2 人間復
    有吵架之行為，被告更認為丁○○翻伊信箱很不恰當，則被
    告因而憤而毆打丁○○，尚與常情無違。被告雖辯稱：丁○
    ○打伊一巴掌後就跑了，跑了之後就跌倒了云云（見本院卷
    第37頁）。惟查，果丁○○係因跌倒受傷，理應係四肢等部
    位受到擦挫傷之傷害，然經查丁○○則另受有臉、頭皮、頸
    、腹壁、背挫傷等傷害，益徵丁○○所受之傷害並非跌倒所
    造成。被告前開所辯，無非圖卸之詞，不足採信。
  (四)至於丁○○固於98年9 月28日始向臺灣臺中地方法院檢察署
    提出前揭傷害告訴，然此係因丁○○原想息事寧人，嗣丁○
    ○因認被告誣賴伊砸車，伊才會提出本件告訴，此業據丁○
    ○證述在卷（見本院卷第35頁），亦核與常理無違。是被告
    辯稱：丁○○在事發後4 個月始提出告訴，顯不合理云云，
    要非可採。
  (五)綜上所述，被告所為辯解，均係事後飾卸之詞，不足採信。
    本案事證明確，被告犯行，洵堪認定。
三、核被告所為，係犯刑法第277 第1 項之傷害罪。又被告有犯
    罪事實欄所載之前科紀錄，甫於96年7 月16日執行完畢，有
    臺灣高等法院被告前案紀錄表在卷可考，其受徒刑之執行完
    畢後，5 年以內故意再犯本件有期徒刑以上之罪，為累犯，
    應依刑法第47條第1 項規定加重其刑。爰審酌被告與被害人
    前為男女朋友關係，被告不思以理性方式處理2 人間之糾紛
    ，竟因口角爭執即出手傷害被害人之身體，其行為殊值可議
    ，應予非難。另兼衡被告並無與被害人和解之意願，及其否
    認犯行之態度，被害人受傷之程度；暨其犯罪之動機、目的
    、手段、生活狀況、智識程度等一切情狀，量處如主文所示
    之刑，並諭知易科罰金之折算標準。
據上論斷，應依刑事訴訟法第299 條第1 項前段，刑法第277 條
第1 項、第47條第1 項、第41條第1 項前段，判決如主文。
本案經檢察官甲○○到庭執行職務。
中    華    民    國    99    年    7     月    6     日
                  刑事第二庭  法  官  黃佩韻
以上正本證明與原本無異。
如不服本判決，應於收受判決後10日內向本院提出上訴書狀，並
應敘述具體理由。其未敘述上訴理由者，應於上訴期間屆滿後20
日內向本院補提理由書（均須按他造當事人之人數附繕本）「切
勿逕送上級法院」。告訴人或被害人如對本判決不服者，應具備
理由請求檢察官上訴，其上訴期間之計算係以檢察官收受判決正
本之日期為準。
                              書記官  林柏名
中    華    民    國    99    年    7     月    6     日
附錄論罪科刑法條：
刑法第277條：
傷害人之身體或健康者，處3年以下有期徒刑、拘役或1千元以下
罰金。
犯前項之罪因而致人於死者，處無期徒刑或7 年以上有期徒刑；
致重傷者，處3 年以上10年以下有期徒刑。

司法院資訊處製作；財團法人民間司法改革基金會備份。
